【裁判字號】    99,事聲,307
【裁判日期】    990921
【裁判案由】    消債聲明異議
【裁判全文】
臺灣高雄地方法院民事裁定             99年度事聲字第307號
異  議  人  萬泰商業銀行股份有限公司
法定代理人  己○○
代  理  人  甲○○
異  議  人  臺灣銀行股份有限公司
法定代理人  乙○○
代  理  人  戊○○
複  代理人  丙○○
相  對  人  丁○○
代  理  人  楊靖儀律師
上列異議人即債權人因與相對人即債務人間消費者債務清理條例
事件，對本院司法事務官於民國99年8 月12日以98年度司執消債
更字第188 號所為裁定提出異議，本院裁定如下：
    主  文
原裁定廢棄。
    理  由
一、異議意旨略以：
（一）臺灣銀行股份有限公司部分：原裁定認可之更生方案，將
      屬於有擔保債權人之該銀行誤列入更生方案無擔保及無優
      先債權人部分，影響其他無擔保及無優先債權人之權益，
      爰依法聲明異議等語。
（二）萬泰商業銀行股份有限公司部分：相對人自陳將位於高雄
      市新興區六合夜市之店面，以每月新臺幣（下同）12,000
      元之租金出租予其弟，然依591 租屋網站所示，該店面附
      近相近坪數店面之出租行情為每月租金17,000元至60,000
      元，是相對人之租金收入顯低於一般行情，又相對人自陳
      該店面市價為6,700,000 元，則倘若予以出售，扣除房屋
      貸款抵押權5,064,005 元，尚有剩餘1,635,995 元可資作
      為還款來源，可大幅降低相對人之債務數額。相對人現每
      月領有43,000元之退休俸，其福利與收入顯優於一般市井
      小民，本當務實勤儉，廣增營收，節約開支，然相對人提
      出之更生方案違背該等原則，且有消費者債務清理條例第
      63條第1 項第3 款違反公序良俗之情事，對於債權人之公
      平受償亦有抵觸，難認公允，應由相對人重新提出更合理
      之更生方案，爰依法聲明異議等語。
二、按關於更生或清算之程序，除本條例別有規定外，準用民事
    訴訟法之規定，消費者債務清理條例第15條定有明文。而當
    事人對於司法事務官處理事件所為之終局處分，得於處分送
    達後10日之不變期間內，以書狀向司法事務官提出異議。司
    法事務官認前項異議有理由時，應另為適當之處分；認異議
    為無理由者，應送請法院裁定之。法院認第1 項之異議為有
    理由時，應為適當之裁定；認異議為無理由者，應以裁定駁
    回之。民事訴訟法第240 條之4 第1 項前段、第2 項、第3
    項規定甚明。復按法院得將更生方案之內容及債務人財產及
    收入狀況報告書通知債權人，命債權人於法院所定期間內以
    書面確答是否同意該方案，逾期不為確答，視為同意。同意
    及視為同意更生方案之已申報無擔保及無優先權債權人過半
    數，且其所代表之債權額，逾已申報無擔保及無優先權總債
    權額之2 分之1 時，視為債權人會議可決更生方案。更生方
    案經可決者，法院應為認可與否之裁定。對於第1 項認可之
    裁定提起抗告者，以不同意更生方案之債權人為限。消費者
    債務清理條例第60條第1 項、第2 項及第62條第1 項、第4
    項分別定有明文。
三、經查：本件相對人依消費者債務清理條例規定聲請更生，經
    本院以97年度消債更字第1922號裁定開始更生程序在案，並
    由司法事務官以98年度司執消債更字第188 號辦理更生程序
    相關事宜，進而於99年8 月12日裁定認可相對人第3 次所提
    更生方案。原裁定意旨以：本件有擔保或優先權之債權人為
    國泰人壽保險股份有限公司及高雄銀行股份有限公司等2 人
    ，而無擔保及無優先權之債權人則有中國信託商業銀行股份
    有限公司、板信商業銀行股份有限公司、遠東國際商業銀行
    股份有限公司、臺灣銀行股份有限公司、臺灣土地銀行股份
    有限公司、臺灣新光商業銀行股份有限公司、澳商澳盛銀行
    集團股份有限公司台北分公司、兆豐國際商業銀行股份有限
    公司、渣打國際商業銀行股份有限公司、聯邦商業銀行股份
    有限公司、陽信商業銀行股份有限公司、匯豐（台灣）商業
    銀行股份有限公司、國泰世華商業銀行股份有限公司、玉山
    商業銀行股份有限公司、萬泰商業銀行股份有限公司、安泰
    商業銀行股份有限公司、日盛國際商業銀行股份有限公司等
    17人。承辦司法事務官於相對人依已確定之債權表所載各債
    權人之債權額提出第3 次更生方案及財產收入狀況報告書，
    經轉知全體債權人，並命於10日內確答是否同意債務人所提
    更生方案。就無擔保及優先權債權人部分，中國信託商業銀
    行股份有限公司、板信商業銀行股份有限公司、遠東國際商
    業銀行股份有限公司均具狀表示同意第3 次更生方案，另臺
    灣銀行股份有限公司、臺灣土地銀行股份有限公司、臺灣新
    光商業銀行股份有限公司均未就第3 次更生方案表示意見而
    視為同意，又澳商澳盛銀行集團股份有限公司台北分公司、
    兆豐國際商業銀行股份有限公司、渣打國際商業銀行股份有
    限公司、則於逾期後始為不同意之表示，應視為同意第3 次
    更生方案。從而本件同意及視為同意第3 次更生方案之已申
    報無擔保及優先權債權人之人數計為9 人，已逾全體無擔保
    及優先權債權人之半數，且其所代表之債權額亦已逾全部已
    申報無擔保及無優先權債權總額之2 分之1 ，視為債權人會
    議可決相對人所提第3 次更生方案，復查無消費者債務清理
    條例第63條第1 項所定不應認可之消極事由等情，乃認可相
    對人所提更生方案，固非無見。然而，關於原裁定認臺灣銀
    行股份有限公司未就更生方案表示意見而視為同意一節，經
    查該銀行於99年7 月23日收受本院之通知後，曾於10日內之
    99年7 月26日提出民事聲請狀略謂：「……經查聲請人（按
    指該銀行）應屬『有擔保債權人』，惟該更生清償分配表誤
    植為『無擔保債權人』，為恐影響其他債權人之權益，特聲
    請更正……」等語，姑不論該銀行所提理由是否成立，然依
    其真意應係對於相對人所提更生方案有所意見而不予同意之
    意，原處分認該銀行未表示意見，容有誤會。準此，本件同
    意及視為同意第3 次更生方案之已申報無擔保及優先權債權
    人之人數僅有8 人，並未超過全體無擔保及優先權債權人之
    半數，揆諸前開說明，原裁定依消費者債務清理條例第62條
    第1 項規定認可更生方案，程序上尚有未合。本件異議人之
    異議意旨雖未指摘及此，然原裁定既有上述瑕疵，本院自應
    予以廢棄，由司法事務官另行依法審究處理，以資適法。
四、依消費者債務清理條例第15條，民事訴訟法第240 條之4 第
    3 項前段，裁定如主文。
中    華    民    國    99    年    9     月    21    日
                        民事第一庭  法  官  譚德周
以上正本係照原本作成。
如對本裁定抗告須於裁定送達後10日內向本院提出抗告狀，並繳
納裁判費新台幣1,000元。
中    華    民    國    99    年    9     月    21    日
                                    書記官  鄭永媚

司法院資訊處製作；財團法人民間司法改革基金會備份。
